臺灣新竹地方法院民事判決　　　　　　　 93年度訴字第635號
原　　　告　康全電訊股份有限公司
　　　　　　　　　　　　號三樓.
法定代理人　甲○○
　　　　　　　　　　　　號三樓.
訴訟代理人　黃瑞真律師
複代理人　　吳奎新律師
被　　　告　南方資訊股份有限公司
法定代理人　丁○○
訴訟代理人　乙○○
複　代理人　張峪嘉
　　　　　　李基益
上列當事人間清償債務事件，本院於民國96年4月19日辯論終結
，判決如下：
    主  文
被告應給付原告一百四十四萬七千六百一十九元，並自九十三年
十月二十九日起至清償日止，按週年利率百分之五計算之利息。
原告其餘之訴駁回。
訴訟費用由被告負擔。
本判決於原告以新台幣肆拾捌萬參仟元供擔保後得假執行；但被
告以新台幣壹佰肆拾肆萬柒仟陸佰壹拾玖元或等值之臺灣銀行可
轉讓定期存單為原告供擔保後，得免為假執行。
原告其餘假執行之聲請駁回。
    事 實 及 理 由
一、原告主張：
（一）被告於民國（下同）九十年六月十一日向原告購買ＯＳＡ
      同步鐘設備一批，計總價新台幣（下同）七百二十三萬八
      千零九十五元，有訂單可稽 (聲證一），原告並已於九十
      一年四月十日交貨完成（聲證二），嗣九十年十月十五日
      及九十一年廿八日由原告分別開立發票請求被告給付設備
　　　款（聲證三、聲證四），均經被告依額給付。惟該設備剩
　　　餘尾款共計一百四十四萬七千六百一十九元，被告應於九
　  　十一年十月卅一日設備驗收（聲證五）當日即應給付予原
　    告，被告卻迄今仍未給付。
（二）按民法第三百六十七條、三百六十九條規定，買受人對於
      出賣人有依契約交付約定價金之義務，今原告既依約給付
      貨物並經被告驗收無誤，詎料被告竟違約拒絕付款，是原
      告依民法第三百六十七條、第三百六十九條、第二百三十
      一條及二百三十三條之規定請求被告給付買賣價金之尾款
      。
（三）本件被告對於原告請求之金額固不爭執，惟辯稱1.本件業
      主警政署尚未驗收合格；2.依兩造九十年六月十一日之訂
      購單，原告應檢附發票請款，始符合請款條件；3.本件被
      告應給付原告之價金債務業由訴外人加拿大北電網絡有限
      公司 (Nortel NetworksLimited)(以下簡稱「北電公司」
      )承擔，故本件原告之債權應由北電公司負擔給付義務；
      4.原告拒絕履行保固責任云云，惟查，被告之抗辯於事實
      不符，於法亦有未合，蓋：
  1.本件買賣標的業經警政署驗收合格：
    (1)本件系爭買賣標的「ＯＳＡ同步鐘網路設備」係供警政署
      「環島數位微波通訊系統」案第一批工程使用，而依內政
      部警政署九十三年十二月廿二日警署電子第000000
      0000號回函第二點內容，明確表示第一批系統業於九
      十二年九月三日至九十二年九月十八日辦理驗收，並均驗
      收合格在案，且依證人丙○○於九十四年三月十一日庭訊
      時證稱：「（法官：提示內政部警政署九十三年十二月廿
      二日函及附驗收記錄，就該函所載南投、集集大山、埔里
      、信義等四台之微波通訊系統中是否也有同步鐘之設備？
      如有其中是否有屬於被告公司向原告公司購買之同步鐘設
      備？）前開四站台並無同步鐘之設備」（詳九十四年三月
      十一日言詞辯論筆錄），故不容被告空言否認，本件業經
      警政署驗收合格之事實。至於內政部警政署九十四年四月
      廿五日警署電字0000000000號回函雖謂「同步
      鐘設備僅為其中一環，無單獨驗收，即其性質係待全系統
      驗收通過後，併認為同步鐘設備驗收完成云云」，惟查依
      卷內內政部警政署九十三年十二月廿二日警署電字第０九
      三０一八六一四五號回函內容，即警政署所提供之驗收記
      錄已可證，第一批之同步鐘之「驗收」於九十二年九月三
      日起至同年九月十八日止已辦理完成，且依驗收記錄內容
      「驗收經過」第三點、第四點明載驗收之項目包括「設備
      數量」、「技術資料」及「功能測試」在內，故警政署所
      謂無針對同步鐘單獨進行驗收應非係否認同步鐘有進行驗
      收之事實，只是說明「驗收之內容」不單單只單獨針對同
      步鐘而已，而佐以卷附驗收記錄內容所載已包括設備數量
      、技術資料、功能驗收在內，亦足佐以本件系爭標的確已
      完成驗收。
  2.本件兩造間之權利義務關係，應以九十一年四月九日修訂之
    契約為適用依據：
　  (1)本件被告對於九十年六月十一日及九十一年四月九日簽訂
      之訂購單，主張該兩份訂單乃「並存都有效力」，惟原告
      依九十年六月十一日訂購契約條款之約定，應開立發票向
      被告請款，始符合付款條件云云，然查，兩造分別提出於
    　鈞院之九十年六月十一日及九十一年四月九日之訂購單內
      容並無不同（被證四），故原告提出之二份訂購單其形式
      上之真正，應不容被告否認。
    (2)九十年六月十一日與九十一年四月九日二份訂購單之買賣
      標的雖係相同，惟因兩造對於付款方式、稅金、付款期限
      等意見仍有相左之處，如九十年六月份訂購單備註４以手
      寫加註「可歸責於賣方」，九十一年四月份訂購單則無此
      文字；稅金部份，九十年六月之訂購單約定為「零稅率」
      ，九十一年四月則改為「非保稅」，另付款方式及日期部
      份，九十年六月以手寫加註「收到發票三十日內以現金票
      或即期支票付款」，九十一年四月份之訂單則無此文字約
      定，基此，均足以證明兩造係以九十一年四月份之訂購單
      內容替代九十年六月份之訂購單，作為兩造權利義務關係
      之適用依據，復佐以原告所提出九十一年四月份之訂購單
      與被告所提出九十一年四月份之訂購單（詳被證四第二頁
      ）之右上角契約之編號（PO.NO:SPR900224）處均特別以
      括弧註明：「REVISE」，按英文之文字「REVISE」係契約
      修正、修訂之意，而依契約右上角特別註明「REVISE 」
      益足證九十一年四月份之訂購單係兩造重新合意修正之版
      本，是被告主張應適用九十年六月份之手寫條款約定以收
      到發票日三十日後為付款條件，容有所誤。
 　 (3)更何況，統一發票之開立乃國家所課予之納稅義務，原告
      縱未依法開立發票亦僅稅務違章問題，要非被告得據為拒
      絕付款之條件及理由（台灣台北地方法院九十二年度建字
      第一一八號判決參照），更遑論原告早於九十二年二月份
      即已開立發票（證物六），故不容被告狡詞抗辯。
  3.本件訴外人北電公司並未為債務承擔，且原告亦未向北電公
    司為任何債務承擔為「承認」或同意。本件被告雖主張訴外
    人北電公司與被告為債務承擔之合意，原告亦曾承認或同意
    本件債務之債務承擔或曾向北電公司為債務清償之請求云云
    。然：
　　(1)按「債務承擔，不論為免責的債務承擔或約定之併存的債
      務承擔（重疊的債務承擔），均必以第三人與債權人互相
      之表示之意思表示合致，為成立於承擔契約之前提，倘無
      該承擔債務之合致意思表示，縱第三人基於其他原因（例
      民法第二百六十八條所定之第三人負擔契約) ，須對債權
      人為給付，自非屬債務承擔」（最高法院八十六年台上字
      第二七００號判決參照）「債務承擔，契約係以債務之承
      擔為標的之契約，即不變更債務之同一性或由第三人承受
      該債務使原債務人脫離債之關係或由第三人加入債之關係
      ，而與原債務人負同一內容之債務之契約」（最高法院八
      十五年度台上字第二二八八號判決參照），合先敘明。
　　(2)北電公司是否曾為債務承擔，北電公司九十五年十月廿三
      日陳報狀明確表示：「二（一）陳報人（即北電公司）給
      付予南方公司之工程款僅扣除向康全公司購買同步鐘備料
      金額共九一九六九一元，陳報人給付南方公司之工程款並
      未扣除康全同步鐘尾款0000000元，此可參照列明
      該扣款金額計算基礎之『陳報人應支付南方公司下包金額
      表』（參附件二），並未有康全公司同步鐘尾款0000
      000元可稽，顯見陳報人並未承諾代南方公司給付同步
      鐘尾款0000000元」、「二（二）陳報人並未與南
      方公司約定由陳報人代南方公司給付康全公司同步鐘尾款
      0000000元」，顯見北電公司並未為債務承擔，被
      告以此主張免責，顯然無稽。
　  (3)北電公司支付原告之九一九六九一元，北電公司之陳報狀
      已經表示原告於被告無法繼續執行系爭工程前即已交付同
      步鐘，北電公司接手處理時，原告僅須就同步鐘提供保固
      服務，即完成其契約義務，北電公司才與原告洽談提供保
      固服務之費用，惟因雙方對價格無法達成協議，北電公司
      不再要求原告提供保固服務而僅向原告購買同步鐘備料金
      額九一九六九一元，此與原告提出之訂購單、業務需求單
      、送貨單及發票相符（原證八），顯見北電公司給付原告
      之金額九一九六九一元與本件尾款0000000元毫無
      關連，不容被告張冠李戴。
    (4)且依證人丙○○證稱，北電公司雖曾與被告協商，惟係因
　　　「當時被告發生問題，無法繼續執行案件，北電公司與被
      告四個下包廠商簽約繼續相關工程工作，所以所稱代執行
      之設備及工程服務係指被告於本數微專案所找之四個下包
      簽約，依據簽約繼續執行該專案」「（問：你前述北電與
      被告四個下包廠商簽約繼續執行，其中是否包括原告？）
      沒有，因就數微案網路中之同步鐘當時已經裝置完成，且
      原告只是設備供應商」「（問：原告有無就出售給被告之
      同步鐘設備向北電公司請款？）沒有」「北電公司有要求
      原告就數微案之同步鐘提供二年保固合約，除此之外，並
      無函內所提及其他事」，基此，可證被證六協議書協商之
      事項並未包括債務承擔之合意，原告亦未向北電公司為任
      何債務承擔之同意或請款之表示。
　  (5)至於被證七之回函，更屬被告公司所故意設陷者，蓋之所
      以有被證七之傳真係因被告公司人員前來原告公司商談積
      欠價金緩期分期清償乙事，席間並向原告公司人員表示北
      電公司有意承擔被告公司之債務，希由原告向北電詢問承
      擔債務之可能性，由於原告公司之法務人員對債務承擔乙
      事，未曾聽聞，故答應被告公司人員了解整件事情之來龍
      去脈後，再告知被告公司人員，故北電公司並未曾主動談
      債務承擔乙事。
    (6)且依被證七之內容已明確表示，經原告公司電詢得知北電
      公司並無意承擔被告之債務，只是曾提議由原告提供二年
      之保固服務（按此二年之保固服務係指北電對警政署而言
      ，非指本系爭契約一年之保固），換取同等值之價金，其
      債務內容顯欠缺同一性，另原告亦表明已婉拒北電公司之
      提議之保固方案，故不容被告恣意為不實之曲解。
（四）本件原告並無拒絕保固之事實，其理由：
　　1.查本件之保固期係自貨物經交付後起算一年之保固，本件
      於貨物交付後，原告數次依被告及北電公司之通知，提供
      保固，此有服務報告書可稽（證物七）。
    2.再者，本件尾款付款條件之約定，係以警政署之驗收為準
      ，與保固無涉，更何況，本件保固期限早已屆至，原告亦
      於保固期限內履行保固之責任，故被告之抗辯亦無理由。
（五）訴外人北電公司雖陳報其與南方公司協議，由加拿大北電
      公司支付原告九一九、六九一元（13388+906303=919,691
      ），並提出原告所出具之發票云云，惟細繹訴外人北電公
      司所提出之資料內容可證上揭說明顯與資料內容不符，而
      應係北電公司陳報錯誤，蓋：
    1.依北電公司陳報狀第三點可知，北電公司與被告達成協議
      ，由北電公司直接支付予南方公司下包商之金額為一五五
      、八九九、六四三元，此亦有北電公司所提出附件３之資
      料可稽，基上，只要探究一五五、八九九、六四三元如何
      計算而得？即可知北電公司究有無代南方公司支付原告買
      賣之價金。
    2.依陳報狀附件３之資料內容，一五五、八九九、六四三元
      之金額應係資料內容中以方格標記之金額，亦即係方格標
      記金額四八、八一七、三一九元（明廣）＋七五、八八七
      、七九０元（立準）＋五、六四三、一八七元（三力）＋
      七、八八四、三０四元（暐特）＋一七、六六七、０四三
      元（龍勝）＝一五五、八九九、六四三元，其中並不包括
      康全（九一九、六九一元）之金額在內。
    3.至於北電支付康全九一九、六九一元與本件系爭標的係不
      同之採購案，此有原告與北電公司間之訂購單、業務需求
      單、送貨單及發票可稽（證物八），而佐以訂購單、發票
      之規格、品名與本件系爭標的相異，陳報人陳報發票上之
      訂單號碼亦與原告所提出之採購訂單（Purchase Order
      No.）號碼相符，在在足以證明北電公司所支付予原告九
      一九、六九一元係另外之採購案，與本件兩造間之爭議無
      關。
（六）至於內政部警政署九十四年四月廿五日警署電字0000
      000000號回函雖謂「同步鐘設備僅為其中一環，無
      單獨驗收，即其性質係待全系統驗收通過後，併認為同步
      鐘設備驗收完成云云」，惟查依卷內內政部警政署九十三
      年十二月廿二日警署電字第０九三０一八六一四五號回函
      內容，即警政署所提供之驗收記錄已可證，第一批之同步
      鐘之「驗收」於九十二年九月三日起至同年九月十八日止
      已辦理完成，且依驗收記錄內容「驗收經過」第三點、第
      四點明載驗收之項目包括「設備數量」、「技術資料」及
      「功能測試」在內，故警政署所謂無針對同步鐘單獨進行
      驗收應非係否認同步鐘有進行驗收之事實，只是說明「驗
      收之內容」不單單只單獨針對同步鐘而已，而佐以卷附驗
      收記錄內容所載已包括設備數量、技術資料、功能驗收在
      內，亦足佐以本件系爭標的確已完成驗收。
（七）聲明：
      1.被告應給付原告一百四十四萬七千六百一十九元，並自
        九十二年九月十八日起至清償日止，按週年利率百分之
        五計算之利息。
      2.原告願供擔保，請准予宣告假執行。
二、被告抗辯：
（一）訴外人北電公司，前曾與內政部警政署簽訂「內政部警政
      署環島數位微波通信系統契約」 (The Contract for
      NPA's Synchronous Digital Microwave System Project
      ，招標案號：GF0-000000-0，契約編號：00-GF3-0308)(
      以下簡稱「主合約」)( 被證一)。北電公司為完成主合
      約之義務，指派被告為分包廠商，與被告於八十九年十月
      五日簽署「設備供應分包合約」(Equipment Supply
      Subcontract) (以下簡稱「分包合約」)( 被證二)；並於
      「主合約」內授權被告就工程款中台幣款項部份有權直接
      向內政部警政署洽領 (被證三)。被告即係為執行前揭分
      包合約，於九十年六月間發出訂單向原告購買系爭OSA 同
      步鐘設備一批 (見被證四並參見聲證一)。
（二）依據前揭訂單之規定，原告所交付之「OSA同步鐘設備」
      應經最後使用單位即「警政署」之驗收合格後，被告始有
      給付貨款尾款之義務。本件原告所交付之「OSA同步鐘設
      備」是否經「警政署」全部驗收合格，原告並未提出證明
      。本件原告起訴所提出之驗收報告，乃係第三人「北電網
      絡」即北電公司，且非與整體通信系統之驗收所為 (參見
      聲證五)，並不符合前揭訂單之規定。從而，被告並無給
      付系爭尾款之義務。
（三）次查依據前揭訂單之規定 (被證四)，被告之付款期限與
      方式為：「收到發票後三十日內，以現金票或即期支票付
      款。」。惟查被告至今並未收到原告系爭尾款請求款項所
      開立之發票，被告依約亦無給付尾款之義務。
（四）查北電公司為完成主合約之義務，指派被告為分包廠商，
      與被告簽署「分包合約」已如前述。被告就分包合約之執
      行，原本相當順利，在總數七十三個工作站台之中，已完
      成六十七個站台，惟于接近完工之際，被告因故發生財務
      困難，致工程無法繼續進行。為此北電公司即終止與被告
      間之分包合約。之後並在與被告結算分包合約工程款時，
      協議由被告之各下包廠商 (包括原告在內)持續執行原工
      程之進度 (即原告繼續完成系爭OSA同步鐘設備之交付、
      驗收與保固之契約義務)，並由北電公司於應給付予被告
      之分包合約工程款中，扣除被告應給付原告之本案系爭契
      約尾款 (被證五)，則被告給付本案系爭尾款予原告之義
      務，顯已由北電公司承擔，原告提起本件訴訟不合法又無
      理由。
（五）被告對原告依契約所負之系爭尾款債務，已由第三人北電
      公司承擔：
    1.按「第三人與債務人訂立契約承擔其債務者，非經債權人
      承認，對於債權人不生效力。」，民法第三０一條有明文
      規定。次按「第三人與債務人約明承擔其債務者，於通知
      債權人經其同意時，其債務移轉於該第三人，而債權人於
      受通知後逕向該第三人請求清償者，即應認為已有同意」
      、「第三人與債務人訂立債務承擔契約，如未經債權人承
      認，僅對債權人不生效力而已，非謂訂約當事人不受其拘
      束。……，倘債權人受通知後逕向承擔人請求清償者，即
      應認為已為承認。」，最高法院十八年上字第六十一號判
      例、八十六年台上字第七一０號判決著有明釋。
    2.北電公司與被告間就本案系爭契約尾款之給付義務，曾於
      92年11月5日之會議中併與討論，並經北電公司於同年12
      月3日發函 (參見被證五)確認後，業於92年12月25日依前
      揭討論之內容與被告簽署「協議書」 (見被證六)。
      北電公司與被告已依據92年11月5日之討論內容達成協議
      ，並於協議書中第四點明定：「貴我雙方同意本書函代表
      貴我兩公司先前業務交易之最終清算；雙方同意除了本書
      函提到的付款責任以外，各方對另一方完全無任何付款或
      其它責任。貴我雙方並放棄因雙方先前業務產生的所有其
      他權利要求。」，足證北電公司與被告之間，針對本案系
      爭尾款債務，已成立免責之債務承擔合意。
    3.另由原告93年7月13日之傳真文件第1點：「北電網絡有限
      公司 (Nortel)未根據本訂單，代替貴公司直接支付本尾
      款予本公司」、第2點：「北電網絡有限公司 (Nortel)之
      專案經理黃經理 (Carl Huang)曾與本公司討論……」、
      第3點：「本公司婉拒Nortel所提之方式，主要根據以下
      幾點依據：a.Nortel所提之方式非無條件代付此欠款，而
      是需本公司再額外承包維護合約。」 (見被證七)，足證
      前述由北電公司承擔系爭債務之合意業經原告知悉，並曾
      逕向北電公司請求清償。依前揭判例之見解，原告逕向北
      電公司請求清償，即應認為原告已同意北電公司與被告間
      之債務承擔合意。因此本件系爭契約尾款之給付義務，應
      已於原告向北電公司請求清償之時，移轉由北電公司承擔
      ，原告應向北電公司請求給付，被告並無給付之義務自明
      。
    4.且查本件原告起訴檢具北電公司專案經理人驗收報告 (
      原證五)，訴稱經「被告」驗收無誤 (參見原告93年10月
      27日準備狀第3頁第4行)，亦足證北電公司已承擔被告債
      務之事實暨原告本亦以北電公司為履約及請求之對象自明
      。
（六）退步言，本件縱認被告與北電公司間之債務承擔並不成立
      或對原告不生效力，而仍應由被告負給付之責，惟亦因本
      案原告拒絕履行保固義務，被告依法得拒絕原告之請求；
      原告且有不完全給付之情形，另應賠償被告因此所受之損
      害新台幣1,447,619元。被告依法主張於本訴狀送達原告
      之時，以前揭損害賠償債權與原告對被告之系爭尾款債權
      相互抵銷。
    1.依據系爭訂單備註3之規定：「上列價格包含1.……3.提
      供一年保固」 (參見被證四)，則原告依約有對系爭OSA同
      步鐘設備提供一年保固之義務，應先敘明。
    2.被告在履行與北電公司所簽訂之「分包合約」時，于接近
      完工之際，因發生財務困難，致工程無法繼續進行前已述
      及。為此北電公司即終止與被告間之「分包合約」，並於
      結算時由北電公司於應給付予被告之「分包合約工程款」
      中，扣除被告應給付原告之本案系爭契約尾款，雙方達成
      協議 (參見被證六)已如前述。核其協議之目的，即北電
      公司擬由被告之各下包廠商 (包括原告在內)持續執行原
      工程之進度 (即原告繼續完成系爭OSA同步鐘設備之交付
      、驗收與保固之契約義務)，使北電公司得以如期完成「
      內政部警政署環島數位微波通信系統契約」案之契約義務
      。職是，在該次協議當中，不僅被告對原告之系爭尾款債
      務，已由北電公司承擔；被告對原告依契約所得主張之權
      利，被告與北電公司亦已合意委由北電公司行使。因此北
      電公司有權利要求原告履行系爭採購合約之契約義務自明
      。
    3.按「因契約互負債務者，於他方當事人未為對待給付前，
      得拒絕自己之給付。」，民法第264條第1項前段有明文規
      定。經查依據原告93年7月13日之傳真文件第2點：「北電
      網絡有限公司 (Nortel)之專案經理黃經理 (Carl Huang
      )曾與本公司討論，擬以Nortel與本公司簽訂維護合約之
      方式，代為償還貴公司積欠本公司之尾款新台幣
      1,449,619元整，但本公司經過內部討論後婉拒」 (參見
      被證七)，足證北電公司曾要求原告履行前揭訂單中所約
      定之保固義務，惟遭原告所拒絕。原告既然拒絕履行應盡
      之保固義務，則被告亦有權拒絕給付尾款。
    4.原告依據系爭訂單 (參見被證四)之規定，有提供一年保
      固之契約義務，惟因原告拒絕履行保固義務，實屬不完全
      給付之情形。被告既已與北電公司於「分包合約」結算時
      ，合意由北電公司於應給付予被告之分包合約工程款中扣
      除系爭尾款1,447,619元，並於簽訂協議書中載明：「除
      了本書函提到的付款責任以外，各方對另一方完全無任何
      付款或其它責任……」 (參見被證六)。則因原告拒絕履
      行本件訂單中之保固責任，致被告仍負有系爭尾款1,447,
      619元之債務，實屬被告因原告不完全給付所受有之損害
      。則原告應賠償被告前揭損害1,447,619元。被告依法主
      張於本訴狀送達原告之時，以前揭損害賠償債權與原告對
      被告之系爭尾款債權相互抵銷。
（七）退萬步言，縱本案被告仍有給付系爭尾款之義務，惟內政
      部警政署「環島數位微波通信系統」係於93年10月29日始
      辦理驗收完畢，本件遲延利息之請求應無理由：
    1.依據系爭訂單 (被證四)之規定，尾款之給付條件為「經
      警政署驗收合格」。系爭OSA同步鐘設備係屬「內政部警
      政署環島數位微波通信系統」中之部分組成元件，負責使
      全系統73個站台之時間能設定同步，因此雖然OSA同步鐘
      設備本身係裝置於前揭73站台中之部分站台內，然其目的
      係為與其餘站台為同步聯結設定，故約定須經警政署全系
      統驗收合格後給付尾款。
    2.依據內政部警政署93年12月22日函復鈞院之警署電字第09
      30186145號函，足證「環島數位微波通信系統」案係於93
      年10月29日始全案驗收完畢。依據訂單 (參見被證四)之
      約定，系爭尾款之給付義務應於93年10月29日始因條件成
      就而生效，本件原告起訴主張被告應給付系爭尾款自92年
      9月18日起算至清償日止，按週年利率百分之五計算之利
      息即無理由。
（八）聲明：
      1.原告之訴駁回。
      2.如受不利之判決，願供現金或臺灣銀行可轉讓定期存單
        為擔保，請准宣告免為假執行。
三、兩造不爭執事項：
（一）被告就原告提出之聲證一第一份訂購單之真正不爭執。
（二）原告就被告所提出之被證七之真正不爭執。
四、得心證之理由：
  甲、程序方面：
      被告未於最後言詞辯論期日到場，核無民事訴訟法第三百
      八十六條所列各款情形，爰依原告之聲請，由其一造辯論
      而為判決。
  乙、實體方面：
  （一）本件訴訟係行集中審理程序，經兩造協商並簡化爭點如
        下：
    I、本件是否已符合兩造約定之給付尾款要件？
      1.系爭同步鐘設備是否要經過數微案全系統經警政署驗收
        才符合給付尾款之條件？
      2.被告得否以原告公司未以發票請領即謂尚不合尾款給付
        條件？
      3.聲證一所附第二份訂購單是否已變動第一份訂購單之約
        定，而應以第二份約定為兩造權利義務關係之基礎？
    II、訴外人加拿大北電網絡有限公司（下稱北電公司）是否
        有就系爭尾款債務為債務承擔？原告公司所發93年7月
        13日傳真函（即被證七）是否可作為業已為債務承擔？
        倘北電公司有債務債務承擔之事實存在，原告公司是否
        已就北電公司之債務承擔為「承認」或同意？
    III、本件原告有無拒絕保固之事實？
    Ⅳ、就系爭貨款遲延利息起算日，究應92年9月18日起算，
        或93年10月29日起算？
  （二）本院之認定：
    I、本件是否已符合兩造約定之給付尾款要件？
      １、查兩造就聲證一所附第一份訂購單及第二份訂購單之
          真正並不爭執，僅兩造對於第二份訂購單之內容究係
          與第一份訂單併存亦或由第二份訂購單替代乙節爭執
          。原告主張九十年六月十一日與九十一年四月九日之
          二份訂購單之買賣標的雖係相同，惟因兩造對於付款
          方式、稅金、付款期限等意見仍有相左之處，如九十
          年六月份訂購單備註４以手寫加註「可歸責於賣方」
          ，九十一年四月份訂購單則無此文字；稅金部份，九
          十年六月之訂購單約定為「零稅率」，九十一年四月
          則改為「非保稅」，另付款方式及日期部份，九十年
          六月以手寫加註「收到發票三十日內以現金票或即期
          支票付款」，九十一年四月份之訂單則無此文字約定
          均足證明兩造係以九十一年四月份之訂購單內容替代
          九十年六月份之訂購單，作為兩造權利義務關係之適
          用依據，復佐以原告所提出九十一年四月份之訂購單
          與被告所提出九十一年四月份之訂購單之右上角契約
          之編號（PO.NO:SPR900224）處均特別以括弧註明：
          「REVISE」，按英文之文字「REVISE」係契約修正、
          修訂之意，而依契約右上角特別註明「REVISE」益足
          證九十一年四月份之訂購單係兩造重新合意修正之版
          本等情，並提出該二份訂購單為據；被告則以兩份訂
          單之內容均應併存有效等詞置辯。然審諸兩份訂購單
          （即聲證一），其第二份既係明指「修正（REVISE）
          」之意旨，依契約更新原則，兩造對於後契約之意思
          表示應有代替前契約之意思表示；另參以原告提出之
          由北電公司簽具之驗收報（聲證五），其訂單號碼亦
          載明係（南方）SPR900224(revised)，是兩造所簽訂
          之契約效力自應以修正在後之第二份訂購單為據，可
          資認定；亦即聲證一所附第二份訂購單已變動第一份
          訂購單之約定，而應以第二份單購單約定為兩造權利
          義務關係之基礎。
      ２、依前開第二份訂購單所載之付款方式：「ａ. 交貨款
          ：總價*60％，ｂ：裝至現場經SIS驗收後付20％，ｃ
          ：經警政署驗收合格後付20％。」，有聲證一第二份
          訂購單在卷可稽。兩造有爭執者為經警政署驗收合格
          是否須經數微案全系統經警政署驗收始足當之。此經
          本院函詢內政部警政署結果，該署覆稱：「查本署『
          環島數位微波通信系統』，係以全系統整體傳輸品質
          達成標準作為驗收之依據，同步鐘設備僅為其中一環
          ，無單獨進行驗，即其性質係待全系統驗收通過後，
          併認為同步鐘設備完成，...。」有該署94年4月25日
          警署電字第0940050081號函足參（詳本院卷二第78頁
          ），是此，系爭同步鐘設備須經過數微案全系統經警
          政署驗收始符合給付尾款之條件，足資認定。
      ３、核諸聲證一第一份訂購單及第二份訂購單，第一份固
          於備註欄第4項記載「收到發票後三十日內以現金票
          或即期支票付款」，惟於第二份訂購單則未有該項記
          載，顯係契約修正後之刻意刪除，則依修正後之訂購
          單，兩造並未以被告收到發票為付款條件，是以被告
          抗辯原告未以發票提出請領尾款，不合尾款給付之條
          件云云，委無可採。
      ４、承上，本件間依其契約（聲證一第二份訂購單）約定
          ，已符合兩造約定之給付尾款要件，原告請求被告給
          付尾款1,447,619元，尚非無據。
    II、訴外人加拿大北電網絡有限公司 (即北電公司)是否有
        就系爭尾款債務為債務承擔？原告公司所發93年7月13
        日傳真函（即被證七）是否可作為業已為債務承擔？倘
        北電公司有債務債務承擔之事實存在，原告公司是否已
        就北電公司之債務承擔為「承認」或同意？
      １、按第三人與債務人訂立契約承擔其債務者，非經債權
          人承認，對於債權人不生效力，民法第301條定有明
          文。次按當事人之一方將其因契約所生之權利義務，
          概括的讓與第三人承受者，係屬契約承擔，與單純的
          債權讓與不同，非經他方之承認，對他方不生效力（
          最高法院73年台上字第1573號判例參照）。
      ２、查，被告固抗辯：「第三人與債務人約明承任其債務
          者，於通知債權人經其同意時，其債務移轉於該第三
          人，而債權人於受通知後逕向該第三人請求清償者，
          即應認為已有同意」（最高法院18年上字第61號判例
          ）；北電公司與被告間就本案系爭契約尾款之給付義
          務，曾於92年11月5日之會議中併與討論，並經北電
          公司於同年12月3日發函 (被證五)確認後，業於92年
          12月25日依前揭討論之內容與被告簽署「協議書」（
          被證六)；北電公司與被告已依據92年11月5日之討論
          內容達成協議，並於協議書中第四點明定：「貴我雙
          方同意本書函代表貴我兩公司先前業務交易之最終清
          算；雙方同意除了本書函提到的付款責任以外，各方
          對另一方完全無任何付款或其它責任。貴我雙方並放
          棄因雙方先前業務產生的所有其他權利要求。」，北
          電公司與被告之間，針對本案系爭尾款債務，已成立
          免責之債務承擔合意；另由原告93年7月13日之傳真
          文件第1點：「北電網絡有限公司(Nortel)未根據本
          訂單，代替貴公司直接支付本尾款予本公司」、第2
          點：「北電網絡有限公司(Nortel)之專案經理黃經理
          (Carl Huang)曾與本公司討論……」、第3點：「本
          公司婉拒Nortel所提之方式，主要根據以下幾點依據
          ：a.Nortel所提之方式非無條件代付此欠款，而是需
          本公司再額外承包維護合約。」 (被證七)，可見前
          述由北電公司承擔系爭債務之合意業經原告知悉，並
          曾逕向北電公司請求清償，依前揭判例之見解，原告
          逕向北電公司請求清償，即應認為原告已同意北電公
          司與被告間之債務承擔合意，因此本件系爭契約尾款
          之給付義務，應已於原告向北電公司請求清償之時，
          移轉由北電公司承擔，原告應向北電公司請求給付，
          被告並無給付之義務云云。惟：審諸被證五即北電公
          司於92年12月3日發予被告公司之函文及被證六即前
          開92年12月25日所簽立之協議書，其中就「警政署環
          島數位微波通信系統案」相關之設備和工程服務與本
          公司（指北電公司）所簽合約未執行部份金額清算，
          雙方達成共識如下：未執行合約金額在扣除本公司代
          執行之設備和工程服務的成本後，加上已提領履約保
          證金扣除罰款部份及保固金開狀手續費用，餘額為新
          臺幣柒仟參佰參拾伍萬柒仟陸佰陸拾元整。... 乙節
          ，其金額一致，均為七千三百三十五萬七千八百六十
          元，足認二者即以此一金額為上開工程結算之總金額
          ；參以被告所提出之計算表 (見本院卷一第35頁），
          雖其中一項記載被告公司對原告未兌現之金額為
          1,447,619 元，然該紙計算表業經訴外人北電公司陳
          報稱該計算表僅係其與被告協調應給付予被告公司之
          工程款時，出示之文件供南方公司帶回確認（註：即
          決算討論過程之文件，非終局議定文件），該文件並
          未以發文之附件形式提供予被告或第三人，亦非被證
          五函文之附件 (詳本院卷二第133頁）；其並未與被
          告公司約定代被告公司給付系爭尾款，並提出其與被
          告公司最後結算明細表及北電公司支付被告公司下包
          廠商金額表一件 (本院卷二第135、136頁）等情，經
          本院核對前開被告提出之計算表與前開雙方議定之金
          額不符，堪認非最後結算之計算表，反係訴外人北電
          公司所提前開明細表及金額表之金額與前開結算金額
          一致，自以之為可信，是被告抗辯尾款業經北電公司
          扣除乙節，委無足取。至被告另辯稱：北電公司與被
          告之間，針對本案系爭尾款債務，已成立免責之債務
          承擔合意，另由原告93年7月13日之傳真文件第1點：
          「北電網絡有限公司 (Nortel)未根據本訂單，代替
          貴公司直接支付本尾款予本公司」、第2點：「北電
          網絡有限公司 (Nortel)之專案經理黃經理 (Carl
          Huang)曾與本公司討論……」、第3點：「本公司婉
          拒Nortel所提之方式，主要根據以下幾點依據：
          a.Nortel所提之方式非無條件代付此欠款，而是需本
          公司再額外承包維護合約。」 (被證七)，可見前述
          由北電公司承擔系爭債務之合意業經原告知悉，並曾
          逕向北電公司請求清償，依前揭判例之見解，原告應
          逕向北電公司請求清償云云。非惟為原告及北電公司
          所否認，且據其上開之主張，姑不論被告與北電公司
          間是否成立免責之債務承擔或契約承擔，揆諸前開法
          條及判例意旨，俱應經債權人即原告同意或承認，否
          則對其不生效力。就此審諸證人丙○○即北電公司專
          案經理證述：代執行費用中僅包函四間下包廠商，並
          不包含原告；找原告只是談二年保固合約；因數微案
          合約本身就有於結案後提供二年保固（註：指北電公
          司與警政署間），所以北電公司依據數微案內容要求
          找原告提供二年保固的維護合約；因被告當時財務困
          難並無任何可聯絡之人員（詳本院卷二第36、37頁筆
          錄）；及北電公司陳報稱：... 陳報人（即北電公司
          ）即與康全公司（即原告）洽談提供保固服務之費用
          ，惟因雙方對價格遲無法達成協議，陳報人爰不再要
          求康全公司提供保固（二年）服務而僅向康全公司支
          付購買同步鐘備料919,691元，再由陳報人自給付予
          南方公司（即被告）之工程款內扣除（詳本院卷二第
          131頁）等語；又據兩造前開聲證一第二份訂購單所
          載，原告僅提供一年保固，而北電公司與原告洽談則
          係二年之保固服務，其內容並不相同，是以原告主張
          被證七之傳真係因被告公司人員前來原告公司商談積
          欠價金緩期分期清償乙事，席間並向原告公司人員表
          示北電公司有意承擔被告公司之債務，希由原告向北
          電詢問承擔債務之可能性，由於原告公司之法務人員
          對債務承擔乙事，未曾聽聞，故答應被告公司人員了
          解整件事情之來龍去脈後，再告知被告公司人員，且
          依被證七之內容已明確表示，經原告公司電詢得知北
          電公司並無意承擔被告之債務，只是曾提議由原告提
          供二年之保固服務（按此二年之保固服務係指北電對
          警政署而言，非指本系爭契約一年之保固），換取同
          等值之價金，其債務內容顯欠缺同一性，原告亦表明
          已婉拒北電公司之提議之保固方案，尚屬可信，從而
          ，被告執原告公司前開傳真函（即被證七）抗辯其已
          因逕向此電公司請求尾款而承認該債務承擔云云，無
          得憑採。
    III、本件原告有無拒絕保固之事實？
      １、按當事人主張有利於己之事實者，就其事實有舉證之
          責任；但法律別有規定，或依其情形顯失公平者，不
          在此限，民事訴訟法第277條定有明文。
      ２、被告抗辯：本件縱認被告與北電公司間之債務承擔並
          不成立或對原告不生效力，而仍應由被告負給付之責
          ，惟亦因本案原告拒絕履行保固義務，被告依法得拒
          絕原告之請求云云，未據其提出適切證據以實其說，
          尚難遽認原告有經被告請求保固而拒絕提供保固服務
          之事實。
    Ⅳ、就系爭貨款遲延利息起算日，究應92年9月18日起算，
        或93年10月29日起算？
      １、按買受人對於出賣人，有交付約定價金及受領標的物
          之義務；買賣標的物與其價金之交付，除法律另有規
          定或契約另有訂定或另有習慣外，應同時為之，民法
          第367條、第369條分別定有明文。次按給付有確定期
          限者，債務人自期限屆滿時起，負遲延責任，亦為民
          法第229條所明定。
      ２、兩造所簽訂之契約效力應以修正在後之第二份訂購單
          為據，亦即聲證一所附第二份訂購單已變動第一份訂
          購單之約定，而應以第二份單購單約定為兩造權利義
          務關係之基礎，前已詳述其理由。又依該第二份訂購
          單所載之付款方式：「ａ. 交貨款：總價*60％，ｂ
          ：裝至現場經SIS驗收後付20％，ｃ：經警政署驗收
          合格後付20％。」，有該訂購單在卷可稽，足認被告
          尾款給付時間應以系爭產品經警政署驗收合格為據，
          至於該數微案全系統經警政署驗收應以何為憑，經本
          院函詢內政部警政署，該署覆稱：「查本署『環島數
          位微波通信系統」，係以全系統整體傳輸品質達成標
          準作為驗收之依據，同步鐘設備僅為其中一環，無單
          獨進行驗，即其性質係待全系統驗收通過後，併認為
          同步鐘設備完成，...。」、「查本署『環島數位微
          波通信系統』案於九十二年九月三日起至同年九月十
          八日止辦理第一批驗收，經依契約規定抽驗八站台，
          驗收結果合格。另南投、集集大山、埔里及信義四站
          台，因配合九二一地震南投縣政府警察局廳舍重建，
          修改契約後建置，亦於九十三年十月二十九日辦理第
          二批驗收，經抽驗南投站台，驗收結果合格。」，有
          該署94年4月25日警署電字第0940050081號函（詳本
          院卷二第78頁）及93年12月22日警署電字第09301861
          45號函（詳本院卷一第39頁）足佐，足認系爭同步鐘
          設備須經過數微案全系統經警政署驗收始符合給付尾
          款之條件，則應至93年10月29日驗收合格後，被告始
          依兩造契約約定有給付尾款之義務，被告迄未給付，
          原告主張其給付遲延，除請求尾款1,447,619元並請
          求依法定利率即週年利率百分之五計付之遲延利息，
          固非無據，惟其主張遲延利息起算日，應自93年10月
          29日起算，揆諸前開法條規定及說明，其未逾前開範
          圍部分，為有理由，至其另請求自92年9月18日起算
          之遲延利息，於法無據，應予駁回。
  （三）假執行之宣告：
        原告陳明願供擔保，聲請宣告假執行，其勝訴部分，核
        無不合，爰酌定相當擔保金額准許之，被告亦聲明願供
        擔保准免假執行，亦定相當擔保金額併為免假執行之宣
        告。至原告敗訴部分，其假執行之聲請亦失所依附，應
        併予駁回。
  （四）因本案事證已臻明確，兩造其餘主張陳述及所提之證據
        ，經審酌後，或與本件爭點無涉，或於判決結果無影響
        ，爰不逐一論述，附此敘明。
  （五）結論：本件原告之訴為有一部有理由，一部無理由，依
        民事訴訟法第385條第1項前段、第79條、第390條第2項
        、第392條第2項，判決如主文。
中　　華　　民　　國　　96　　年　　5 　　月　　 8　　日
                  民事第一庭    法　官　陳順珍
以上正本係照原本作成。
如對本判決上訴，須於判決送達後20日內向本院提出上訴狀。
中　　華　　民　　國　　96　　年　　5 　　月　　 8　　日
                                書記官　周育瑜
